【裁判字號】    89,重上更(四),24
【裁判日期】    890518
【裁判案由】    違反麻醉藥品管理條例
【裁判全文】
臺灣高等法院高雄分院刑事判決                八十九年度重上更(四)字第二四號
    上  訴  人
    即  被  告  乙○○
    選任辯護人  黃進祥  律師
                鄭淑貞
    上  訴  人
    即  被  告  郭甲輝
    指定辯護人  本院公設辯護人  孫妙岑
右上訴人等因違反麻醉藥品管理條例案件，不服臺灣屏東地方法院八十五年度訴字第
七六二號中華民國八十六年三月十三日第一審判決（起訴案號：臺灣屏東地方法院檢
察署八十五年度偵字第六四九五號、六四九六號；併辦案號：八十五年度偵字第七七
二四號），提起上訴，判決後，經最高法院第四次發回更審，本院判決如左：
      主      文
原判決關於乙○○、郭甲輝部分，均撤銷。
乙○○、郭甲輝共同非法販賣化學合成麻醉藥品，乙○○處有期徒刑拾伍年；郭甲輝
，處有期徒刑拾貳年。
扣案安非他命淨重壹佰點零伍公斤（純質淨重捌拾點貳伍公斤）、安非他命成分價格
表張均沒收。
      事      實
一、乙○○有違反森林法、藥物藥商管理法等前科（未構成累犯）、民國（下同）八
    十二年間所犯非法販賣化學合成麻醉藥品罪，經本院判處有期徒刑七年，現執行
    中；郭甲輝有殺人未遂及違反森林法等前科（未構成累犯），均不思悔改。乙○
    ○與郭甲輝共同意圖營利，基於非法販賣化學合成麻醉藥品安非他命之犯意，欲
    向李芳力（因他案通緝中，本案未經檢察官起訴，即郭甲輝所稱在大陸面洽，化
    名呂寶龍之成年男子）取得安非他命轉售牟利。為此，乙○○、郭甲輝與王清發
    （業經判決確定）於八十五年七月間，在高雄市○○○路華園飯店商議，由乙○
    ○安排郭甲輝前往大陸向李芳力接洽安非他命在台交貨事宜，再交由王清發負責
    銷售。郭甲輝乃於八十五年八月間，前往其在大陸福州市之住處，與乙○○事先
    連繫而得知郭甲輝電話住址之李芳力面洽在台交貨之地點及方式，商妥後，郭甲
    輝於八十五年九月十六日返台，隨即於翌（十七）日中午，乙○○、郭甲輝約王
    清發在華園飯店商議，以每公斤安非他命新台幣（以下同）二十八萬元交由王清
    發溢價銷售，超過二十八萬元之溢價款項，作為王清發之佣金。乙○○、郭甲輝
    乃基於共同運輸安非他命之犯意，依與李芳力約定交貨方式及地點，由郭甲輝於
    當日駕駛王清發所有之ＹＩ－九六０七號自用小客車，由高雄市前往台北縣三重
    交流道下附近堤岸旁之加油站邊停放，將上開小客車之後行李箱虛掩，由不詳年
    籍之人將安非他命（驗後淨重一百點零五公斤）裝載於後車箱內，郭甲輝翌日即
    八十五年九月十八日上午十時再駕駛該車返回高雄市三民區○○○○○路口，將
    載有安非他命之ＹＩ－九六０七號自用小客車交與王清發，同日下午五時許，由
    王清發運往高雄市○○區○○路一一四巷四號住處之地下室內藏放。王清發隨即
    以水瓢、磅秤、塑膠袋等器具先予分裝一袋重約三公斤之安非安非他命，以手提
    袋盛裝，於八十五年九月十八日二十時許，在高雄市○○街附近，以每公斤三十
    萬元之代價販售予趙昭明（業經判決確定），共毛重三公斤之安非他命，得款九
    十萬元。趙昭明購入上開安非他命後，於同日二十一時許，在高雄市○○路○○
    道附近為警查獲，並扣得安非他命約三公斤。王清發又於九月十九日上午九時許
    ，在高雄市哥倫比亞旅館以每公斤安非他命四十萬元之代價售予尹開來（業經判
    決確定）一公斤，嗣在高雄市○○路、鼎金路口交貨時，當場為預先埋伏之專案
    小組人員查獲，並扣得該安非他命毛重一公斤及王清發身上之安非他命三小包（
    毛重十公克）。王清發遭查獲後，供出安非他命藏放地點，帶同專案小組人員前
    往藏置處所取出安非他命約九十六公斤，及王清發所有供分裝用之水瓢及磅秤各
    一個、塑膠袋一包，並供出安非他命來源為乙○○、郭甲輝並於同（十九）日中
    午帶同專案人員，在高雄市○○路華園飯店當場逮捕依約前來之乙○○及郭甲輝
    。共扣得安非他命淨重一百點零五公斤（純質淨重八十點二五公斤，含趙昭明、
    尹開來購得部分、及王清發被查獲由其身上起出之十公克）、王清發所有預備分
    裝用之塑膠袋一包及殘留安非他命之水瓢、磅秤各一個，及乙○○所有供犯罪用
    之標示安非他命成分價格表三張。
二、案由法務部調查局高雄市調查處（下稱高雄市調處）移送台灣屏東地方法院檢察
    署檢察官偵查起訴（八十五年偵字第六四九五號、六四九六號），及高雄縣警察
    局岡山分局報請台灣高雄地方法院檢察署檢察官移送台灣屏東地方法院檢察署移
    送併案審理（八十五年度偵七七二四號）。
      理      由
一、訊據上訴人即被告乙○○、郭甲輝均矢口否認右揭犯行，被告乙○○辯稱：伊未
    參與郭甲輝、王清發販賣、運輸安非他命，係郭甲輝誣陷的，因伊供出本件抵押
    權係王清發提供第三人之不動產為郭甲輝設定抵押權，以擔保本件安非他命買賣
    價金，所以郭甲輝才如此說云云；被告郭甲輝辯稱：伊是依乙○○的指示在大陸
    與呂寶龍（即李芳力）接洽，返台後依約定方式前往三重市取貨，伊不知所載運
    的貨是安非他命，呂寶龍只說是禁藥，並無與乙○○、王清發共同合夥販賣安非
    他命，伊只有收取呂寶龍交付運費報酬十五萬元云云。
二、惟查：
    (一)被告乙○○於右揭時地如何策劃被告郭甲輝赴大陸與李芳力接洽安非他命在
        台交貨之地點、方式，被告郭甲輝返台後，如何依約駕車前往台北縣三重交
        流道下附近堤岸旁之加油站邊停放，將上開小客車之後行李箱虛掩，由不詳
        年籍之人將安非他命（驗後淨重一百點零五公斤）裝載於後車箱內，運回高
        雄市交由王清發，被告乙○○如何與王清發議定，以每公斤安非他命二十八
        萬元溢價銷售，超過二十八萬元之溢價款項，作為王清發之佣金等情，業據
        被告郭甲輝及同案被告清發二人分別於高雄市調查處調查時（八十五年度偵
        字第六四九六卷第十三～二十頁、第七九～八十頁、第一一二～一一五頁）
        ，偵查中（同卷第第二五頁～三一頁）及原審（原審卷第十二～十八頁、第
        四九～五一頁、七十頁）、本院前審審理時中供述綦詳，且互核相符，又據
        同案被告王清發於偵查中供證：「（安非他命何來？）是乙○○、郭甲輝在
        昨天（八十五年九月十八日）下午在高雄市○○路、覺民路口交給我的，當
        時是郭甲輝交給我，乙○○不在場，但我均事先跟乙○○聯繫。」、「前天
        （八十五年九月十七日）中午我在華國飯店與乙○○、郭甲輝見面談論安非
        他命事宜，乙○○說要我每公斤賣二十八萬元以上。」（偵查卷第二六頁）
        ；復於本院供證：「我是幫郭甲輝賣一公斤二十八萬元，超過部分是我的（
        上開約定）是郭甲輝、乙○○在華王（華園之誤）飯店咖啡廳內講的」、「
        （賣安非他命的錢要交給誰？）郭甲輝、乙○○二人都有權利向我拿錢，如
        果找不到郭甲輝，就找乙○○。」等語（上訴卷第六八頁反面、六九、一二
        二頁反面）。被告乙○○、郭甲輝既均能表示販賣安非他命之低價，又均有
        權利向王清發收取販賣安非他命之款，則乙○○與郭甲輝之間，不論係合夥
        或受僱，二人有非法販賣安非他命之犯意聯絡，灼然可見。
    (二)查被告郭甲輝業於八十五年九月十九日調查站筆錄中坦承「我只知道所載運
        的貨為安非他命，數量多少並不知道」等語，其事後辯稱僅知一般禁藥，不
        知是安非他命云云，要係卸責之詞。而被告郭甲輝先依乙○○之指示前往大
        陸與李芳力洽商交貨之時間、地點及方式，返台後即向乙○○、王清發報告
        ，復依指示駕車前往約定地點接運，順利交付王清發銷售，並約定交貨後之
        八十五年九月十九日三人再次會面。而王清發就此次會面之用意，亦於八十
        五年九月二十三日調查站筆錄中供明「乙○○、郭甲輝是要了解我拿到貨後
        有無問題及再會商販售安非他命之有關細節」「乙○○及郭甲輝就是要討論
        如何向我收取銷售安非他命等事宜」等情，足認被告郭甲輝非僅限於運輸本
        件安非他命，如其所辯僅圖得三十萬元運送之代價而已，其直接與出售安非
        他命之貨主李芳力接洽，依約定地點及方式取得安非他命運送高雄市交予王
        清發，運送完成後復與王清發、乙○○商洽銷售安非他命收款事宜，明顯與
        被告乙○○就販賣安非他命圖利有犯意聯絡與行為分擔，其辯無販賣安非他
        命之共同犯意與犯行云云，不足採信。被告郭甲輝確實有於八十五年八月二
        十六日從中甲機場出境至香港，同年九月十六日從香港入境中甲機場，亦有
        內政部警政署入出境管理局八十六年六月二十三日八六境信昌字第二三三二
        八號函附之郭甲輝出入境紀錄乙份可按，被告郭甲輝於高雄市調處之自白，
        顯與事實相符，自得採為同案被告乙○○犯罪之證據。
    (三)次查、郭甲輝與王清發係經由被告乙○○介紹相識，乃乙○○所自承（見偵
        查卷第七二頁、七六頁），而郭甲輝於迭次偵審中所稱在大陸面見自稱呂寶
        龍之不詳年籍之男子，其真實姓名為李芳力，亦係乙○○於本院前審所供出
        ，查李芳力於民國八十二年間因涉犯連續出售安非他命與乙○○多次，每次
        或二十五公斤、或四公斤、八公斤、四十公斤，乙○○與其子吳立華再共同
        轉售圖利，與被告乙○○於該案同列被告，經本院判處徒刑，有本院八十三
        年度上訴字第字第一三四四號刑事判決書一紙附卷可稽（李芳力迄今通緝中
        ），足見被告乙○○與李芳力間原有大筆安非他命交易之往來關係。而被告
        郭甲輝僅知其人自稱呂寶龍，始終不知其真實姓名，又如何如乙○○所稱因
        看到上開判決書上李芳力之住址，即與素不相識之李芳力自行聯絡？李芳力
        若非經由乙○○引介，如何貿然與陌生之郭甲輝從事大筆安非他命交易？且
        被告乙○○先稱「郭甲輝打電話給我有無可以賺之事，我告訴他王清發手上
        有禁藥，叫他與王清發聯絡」（更一卷第七六頁反面），繼稱「是郭甲輝說
        他有安非他命一百公斤，我才介紹他與王清發認識」（更一卷第一五頁反面
        ），相互矛盾，顯係卸責之詞，所辯未與李芳力聯絡，未參與本件犯行云云
        ，自無足採。
    (四)同案被告王清發將高雄縣燕巢鄉○○段九五七、九五八之一、九五九、九六
        ０、九六一號等土地登記予其所僱之工人黃秀雄，並將上開土地設定二千五
        百萬元之抵押權與被告郭甲輝之同母異父兄弟黃坤華，以擔保買賣安非他命
        貨款，此據被告郭甲輝、王清發供明在卷，並有抵押權設定契約書、他項權
        利証明書各一件附卷可証。而抵押權人黃坤華，係被告乙○○託郭甲輝所找
        之人頭，亦據被告郭甲輝於原審及本院前審供述明確，且本件抵押權係在八
        十五年七月十六日向高雄縣岡山地政事務所申請抵押權設定登記，亦與被告
        乙○○、郭甲輝、王清發三人於八十五年七月間，在高雄市○○○路華園飯
        店商議，接運安非他命由王清發負責銷售之時間相符，顯見本件抵押權係乙
        ○○為擔保其對王清發持有安非他命銷售所得價款之債權，而要求郭甲輝提
        供人頭為抵押權人無疑。王清發持有之大量安非他命，如與被告乙○○無關
        ，乙○○豈有要郭甲輝提供人頭在王清發提供之土地上設定鉅額抵押權之理
        。被告郭甲輝所供其係聽命予乙○○辦事，應堪採信。至王清發另供稱：土
        地設定抵押權是向郭甲輝購買安非他命，給郭甲輝供擔保的，以前曾向郭甲
        輝買過二、三次安非他命云云。郭甲輝係受被告乙○○之指示行事，已如上
        述，則向郭甲輝買安非他命，給郭甲輝供擔保云云，自亦不影響乙○○與郭
        甲輝間之犯意聯絡及行為分擔。且被告乙○○於高雄市調處供稱於八十五年
        七月介紹郭甲輝與王清發認識，於本院前審亦如是供述（上訴卷第七十頁反
        面），是同案被告王清發所稱，以前曾向郭甲輝買過二、三次安非他命云云
        ，自難採信。足見上開抵押權係王清發作為向被告乙○○、郭甲輝購買安非
        他命之擔保而設定。
    (五)被告乙○○有販賣安非他命前科，其深知如何事先盡量隱藏自己涉案之線索
        ，以防案發能全身而退，此所以其認識李芳力，但卻不與之面洽買賣安非他
        命事宜，而安排被告郭甲輝前往大陸接洽，並推由郭甲輝接運安非他命，交
        予被告王清發銷售，及前開抵押事宜，被告乙○○不親自找人頭，而委由郭
        甲輝處理。凡此，被告乙○○均不能執為有利之辯解。至於王清發積欠被告
        乙○○之債務，縱如証人蔡茂忠所証二人曾有爭執，惟以二人仍有連繫、見
        面之相處情況，顯不能據為王清發懷怨而誣陷之証明。況王清發就此曾於八
        十五年九月二十三日調查筆錄中供稱「乙○○知我有不少債務，即向我表示
        他過一陣子有一批安非他命進來，屆時可以透過我銷售抽取佣金償債」等語
        ，則被告乙○○辯稱其因債務糾紛，遭王清發挾怨構陷云云，無可採信。
    (六)被告乙○○有非法販賣化學合成麻醉藥品安非他命之前科，已如前所述，且
        當知販賣安非他命罪責甚重，而又販賣大量之安非他命，如非圖取厚利，顯
        無甘冒觸犯重典危險之可能，是其與郭甲輝及王清發之販賣安非他命，均為
        販賣牟利甚明。
    (七)前開扣案之結晶體（含趙昭明、尹開來購買部分、及查獲王清發時，由其身
        上起出之三小包毛重十公克部分），經法務部調查局檢驗結果，均認係安非
        他命，扣除包裝淨重一００‧０五公斤，純度八０‧二一％，純質淨重八０
        ‧二五公斤，此有法務部調查局編號00000000號檢驗通知書影本附
        卷可憑（第六四六九號偵查卷第一七０頁），復有該安非他命一００‧０五
        公斤、標示安非他命成分價格表三張、（乙○○於高雄市調處供承係李芳力
        留下給其使用）等扣案可資佐證。又依扣押物品清單所載，扣案之安非他命
        為二十四包，毛重一百公斤又十公克（詳六四九六號偵卷第一七一頁），而
        此當係包括專案小組人員查獲王清發販賣予尹開來之約一公斤，與在王清發
        藏置處所起出之重約九十六公斤，在王清發身上起出之三小包約十公克，及
        販賣予趙昭明之約三公斤（詳上開偵卷第十三頁反面、第十四頁、第十五頁
        反面），合計毛重約一００公斤又十公克，而此一批安非他命經法務部調查
        局檢驗時秤量結果，扣除包裝後淨重一００．０五公斤，純度百分之八十．
        二一，純質淨重八０．二五公斤（詳上開偵卷第一七０頁）。調查局係以精
        密之儀器秤量，且已扣除包裝重，自應以調查局上開秤量結果為準。
    (八)綜上所述，被告等人所辯，均係卸責之詞，要無可採，其等之犯行均堪以認
        定。至被告乙○○聲請再傳訊證人黃坤華、黃秀雄，惟證人黃坤華、黃秀雄
        對於本件抵押權設定經過並不知情，業經渠等於本院前審到庭結證明確，自
        無再傳訊之必要。又被告乙○○聲請至「台北縣三重交流道下附近堤岸旁之
        加油站」勘驗現場及於前審聲請傳訊調查局查緝人員及李芳力（現通緝中）
        ，暨聲請函內政部入出境管理局調閱其之出入境證明，因事證已臻明確，核
        無必要，併此敘明。
三、查安非他命屬中樞神經興奮劑，具有輕微之成癮性，服用後會產生依賴性、耐藥
    性，並引起不安、頭昏、顫抖、亢進性反應、失眠、焦慮、譫妄、慢性中毒、精
    神障礙、類似精神分裂症之錯覺、幻覺、妄想及伴有行動與性格異常等副作用，
    其劑量增大時，甚或會導致死亡；而其慣用者，由於精神錯亂，更具有暴力攻擊
    及反社會行為等傾向，情況極為嚴重；尤以戒解不易，其毒害不在煙毒之下，乃
    經行政院衛生署於七十九年十月九日以衛署藥字第九Ｏ四一四二號公告列入麻醉
    藥品管理條例第二條第四款所定「化學合成麻醉藥品」管理，七十九年十月十一
    日生效，並禁止非法持有、吸用、運輸、販賣。又被告乙○○、郭甲輝於本件犯
    罪行為後，肅清煙毒條例業經總統於八十七年五月二十二日修甲為毒品危害防制
    條例，並公布施行，修甲後之毒品危害防制條例第二條第二項第二款規定，安非
    他命為第二級毒品，依同條例第四條第二項規定，運輸、販賣第二級毒品者，處
    無期徒刑或七年以上有期徒刑，得併科新台幣七百萬元以下罰金。其法定刑較麻
    醉藥品管理條例第十三條之一第二項第一款之非法運輸、販賣化學合成麻醉藥品
    罪為重，依刑法第二條第一項但書規定，自應適用有利於被告之法律即麻醉藥品
    管理條例第十三條之一第二項第一款之規定處斷。核被告乙○○、郭甲輝非法運
    輸、販賣安非他命之行為，係犯麻醉藥品管理條例第十三條之一第二項第一款之
    非法運輸、販賣化學合成麻醉藥品罪。被告乙○○、郭甲輝就非法運輸及非法販
    賣化學合成麻醉藥品罪犯行，有犯意聯絡及行為分擔，均為共同甲犯。被告等運
    輸、販賣前之持有安非他命犯行，為其運輸、販賣之高度行為所吸收，均不另論
    罪。被告乙○○、郭甲輝所犯上開二罪間，有方法結果之牽連關係，應從一重之
    非法販賣罪處斷。
四、原審論處被告等罪刑，固無不合，惟被告二人於本件犯罪行為後，毒品危害防制
    條例業經總統於八十七年五月二十二日修甲公布施行，修甲後之毒品危害防制條
    例將安非他命列為第二級毒品，原判決未及依刑法第二條第一項但書規定，比較
    新舊條例輕重，適用有利於被告二人之法律即麻醉藥品管理條例第十三條之一第
    二項第一款之規定處斷，尚有未洽。又同案被告王清發係以其不動產設定抵押擔
    保，向被告乙○○、郭甲輝購買安非他命轉售牟利，己如前述，並非與被告乙○
    ○、郭甲輝共同販賣，原判決認被告乙○○、郭甲輝王清發與共同販賣安非他命
    ，自有未合。再被告乙○○、郭甲輝共同非法運輸化學合成麻醉藥品罪部分，原
    審漏未論及，亦有未當。被告乙○○、郭甲輝上訴意旨均否認犯罪，指摘原判決
    不當，雖無理由，但原判決此部分既有可議，自應將此部分撤銷改判。爰審酌被
    告乙○○有違反森林法、藥物藥商管理法前科，於八十二年間所犯非法販賣安非
    他命罪，經本院判處有期徒刑七年，尚未執行完畢（現執行中），被告郭甲輝有
    殺人未遂前科，此有刑案資料查註紀錄表及本院被告全國前案紀錄表可稽，均不
    知悔改，再犯本件之罪，被告乙○○、郭甲輝販賣之安非他命數量高達一百餘公
    斤，危害社會至鉅，情節重大，被告乙○○犯罪後，飾詞卸責、態度欠佳，被告
    郭甲輝聽從乙○○之指示犯案，犯罪後坦承部分犯行，態度尚佳等一切情狀，分
    別量處如主文第二項所示之刑。扣案之安非他命一００‧０五公斤，純度淨重八
    ０‧二五公斤（其中毛重三公斤為被告趙昭明販入、另一公斤為被告尹開來販入
    ），為違禁物；另標示安非他命成份價格表三張為共犯乙○○所有，已據被告乙
    ○○供明在卷，且供犯罪所用之物，應依刑法第三十八條第一項第二款規定併予
    宣告沒收。至送鑑耗損之安非他命結晶體，因已滅失，另通聯密語暗號對照表一
    張雖為共犯乙○○所有，但乏證據證明係供本件犯罪所用，均無庸宣告沒收。又
    水瓢、磅秤各一個、分裝用塑膠袋一包及牌照ＹＩ－九六０七號自小客車一輛，
    係同案被告王清發所有，不得在被告乙○○、郭甲輝之罪刑下宣告沒收，附此敘
    明。
五、被告王清發、趙昭明、尹開來部分，業經判決確定在案，不另論列
    。
據上論結，應依刑事訴訟法第三百六十九條第一項前段、第三百六十四條、第二百九
十九條第一項前段，麻醉藥品管理條例第十三條之一第二項第一款、刑法第十一條前
段、刑法第二條第一項但書、第二十八條、第五十五條、第三十八條第一項第一款、
第二款，判決如主文。
本案經檢察官劉翼謀到庭執行職務。
中    華    民    國     八十九     年       五       月     十八       日
                              臺灣高等法院高雄分院刑事第一庭
                                  審判長法官  翁慶珍
                                        法官  李春昌
                                        法官  周賢銳
右甲本證明與原本無異。
如不服本判決，應於判決送達後十日內向本院提出上訴狀，其未述理由者並應於提
出上訴狀後十日內向本院補提理由書（應附繕本)。
                                      書記官  黃琳群
中    華    民    國     八十九     年       五       月     二十       日
附錄：本判決論罪科刑法條：
麻醉藥品管理條例第十三條之一第二項第一款
違反前條之規定，其屬於第二條第四款之麻醉藥品者，依左列規定處罰：
一、非法輸入、製造、運輸、販賣者，處五年以上有期徒刑，得併科五萬元以下罰金
    。
                                                                        Ｂ


司法院資訊處製作；財團法人民間司法改革基金會備份。
